【裁判字號】    89,毒抗,447
【裁判日期】    890630
【裁判案由】    毒品危害防制條例
【裁判全文】
臺灣高等法院刑事裁定                            八十九年度毒抗字第四四七號
    抗  告  人  台灣台北地方法院檢察署檢察官
    被      告  甲○○
右抗告人因毒品危害防制條例件，不服臺灣臺北地方法院八十九年三月二十九日第一
審刑事裁定（八十九年度毒聲字第六七號），提起抗告，本院裁定如左：
    主  文
原裁定撤銷，發回台灣台北地方法院更為裁定。
    理  由
一、按毒品危害防制條例第二十條第三項規定，三犯施用毒品者，應先令入戒治處所
    施以強制戒治，其主要理由，以行為人既經「二次觀察勒戒」仍無法戒除其毒癮
    ，自應逕行強制戒治始足以使行為人革除其心癮。是自立法精神觀之，舉凡經過
    觀察勒戒後即屬「一犯」。立法規範三犯者由檢察官逕行聲請法院裁定令入戒治
    處所施以強制戒治，無非認行為人已觀察、勒戒或強制戒治多次，猶無法確實戒
    除用毒品習性，即毋庸觀察、勒戒逕予強制戒治，並追究刑責，故所謂「三犯」
    應從行為人先後受觀察、勒戒程序作整體觀察，如確實已受觀察勒戒或強制戒治
    執行二次以上，再犯施用毒品罪者始得謂之「三犯」，此為當然之解釋。
二、本件檢察官聲請意旨略以：被告甲○○前因施用毒品案件，經依臺灣台北地方法
    院八十八年度毒聲字第四八五號裁定送觀察、勒戒後，認無繼續施用毒品之傾向
    ，經臺灣台北地方法院檢察署檢察官於民國八十八年六月二十三日以八十八年度
    偵緝字第六九八號為不起訴處分確定。被告復於八十八年十一月三日之前四日內
    某日，在不詳處所施用第二級毒品安非他命，嗣於同年十一月三日晚間七時許，
    在台北市○○區○○街八巷四號二樓為警查獲。訊據被告矢口否認有右揭犯行，
    惟查被告於查獲當日所採集之尿液經送檢驗、複驗後，均呈安非他命陽性反應，
    此有台北市立療養院煙毒尿液檢驗報告書、法務部調查局檢驗通知書各一紙在卷
    可稽，被告所辯顯係飾卸之詞，不足採信，其再犯毒品危害防制條例第十條之罪
    ，爰依該條例第二十條第三項前段及觀察勒戒處分執行條例第三條第一項規定，
    聲請裁定將被告送觀察勒戒等語。
三、原裁定以按毒品危害防制條例第二十條第三項所謂「三犯」，並未如二犯時規定
    須為「不起訴處分後，五年內再犯」，立法規範三犯者由檢察官逕行聲請法院裁
    定令入戒治處所施以強制戒治，無非認行為人已觀察、勒戒或強制戒治多次，猶
    無法確實戒除施用毒品習性，即無庸觀察、勒戒逕予強制戒治，並追究刑責，故
    所謂「三犯」應從行為人先後受觀察、勒戒程序作整體觀察，如確實已受觀察勒
    戒或強制戒治執行二次以上，再犯施用毒品罪即屬「三犯」。查本件被告先於八
    十八年二月廿四日，經原裁定法院以八十八年毒聲字第四八五號裁定送觀察、勒
    戒，於八十八年六月九日由臺灣台北地方法院檢察署檢察官執行觀察勒戒，嗣再
    經該署檢察官以無繼續施用傾向為不起訴處分，後於八十八年七月廿八日，再經
    原裁定法院以八十八年毒聲字第一八三三號裁定送觀察、勒戒，嗣於同年十二月
    十七日經臺灣台北地方法院檢察署檢察官執行觀察勒戒，並由該署檢察官認為與
    前案係同一觀察勒戒事實或連續犯之裁判上一罪關係逕行簽結，各有觀察勒戒處
    分執行指揮書及臺灣台北地方法院檢察署點名單在卷可稽，並經核閱該署八十八
    年度偵緝字第六九八號、八十八年度毒偵緝字第一三九號偵查卷無訛，本件被告
    既已先後於八十八年六月及十二月兩次經執行觀察、勒戒，揆諸前揭說明，不因
    檢察官是否作成不起訴處分而有不同，其再犯施用毒品罪，自應由檢察官適用「
    三犯」規定，另為妥適之處理。是聲請人前開聲請將被告送觀察、勒戒，即難謂
    有理由，因而裁定駁回檢察官之聲請等語。
四、本院查本件被告原係於八十八年二月廿四日，經原裁定法院以八十八年毒聲字第
    四八五號裁定送觀察、勒戒，並於八十八年六月九日由臺灣台北地方法院檢察署
    檢察官執行觀察勒戒後，因無繼續施用之傾向，經台灣台北地方法院檢察署檢察
    官於八十八年六月二十三日以八十八年度偵緝字第六九八號為不起訴處分，被告
    雖於八十八年六月九日之前四日某日施用第二級毒品，經原裁定法院於八十八年
    七月廿八日，以八十八年毒聲字第一八三三號裁定送觀察、勒戒，惟後者裁定，
    經台灣台北地方法院檢察署以八十八年度毒偵緝字第一三九號於八十八年十二月
    十七日提訊被告甲○○，但並未移送執行觀察勒戒，而是經檢察官於八十八年十
    二月二十日，以被告施用毒品之時間係在八十八年六月九日之前四日內某日，既
    與前案即八十八年度偵緝字第六九八號之施用毒品犯行係屬同一觀察勒戒事實或
    連續犯之裁判上一罪關係，則該八十八年度偵緝字第六九八號不起訴處分之效力
    應及於全部施用毒品之行為，被告於八十八年六月二十三日前之施用毒品行為，
    應受該不起訴處分效力所及，無再行執行觀察勒戒之法定要件為由將案件簽結，
    此有台灣台北地方法院檢察署檢察官八十八年度毒偵緝字第一三九號卷宗影本附
    於同署八十九年度抗字第九號抗告卷宗可稽，並有被告入所及在押資料查詢傳真
    在卷可參，從而本件被告於八十八年六月九日之前四日內某日所為施用毒品之犯
    行，經核與毒品危害防制條例第二十條第三項之「依前項規定為不起訴之處分或
    不付審理之裁定後，五年內再犯第十條之罪，經觀察、勒戒後，認有繼續施用毒
    品之傾向．．．」之構成要件有間，是故被告嗣於八十八年十一月三日之前四日
    內某日，所為施用第二級毒品安非他命之行為自應核屬五年內再犯甚明，檢察官
    以被告再犯毒品危害防制條例第十條之罪，而依該條例第二十條第三項前段及觀
    察勒戒處分執行條例第三條第一項規定，聲請裁定將被告送觀察勒戒，於法並無
    不合。
五、原裁定未察，認被告於八十八年七月廿八日，經法院以八十八年毒聲字第一八三
    三號裁定送觀察、勒戒，嗣於同年十二月十七日經臺灣台北地方法院檢察署檢察
    官執行觀察勒戒，認被告先後已經於八十八年六月及十二月兩次經執行觀察、勒
    戒，其再施用毒品係三犯為由駁回檢察官之聲請，惟因後者（八十八年十二月二
    十七日）實際並未執行觀察勒戒，被告並未經執行兩次觀察勒戒，有如上述，被
    告之行為，應僅係合乎「依前項規定為不起訴之處分或不付審理之裁定後，五年
    內再犯第十條之罪，．．．．」要件，並不合乎三犯之要件，故檢察官之聲請將
    被告送觀察勒戒，依法並無不合，原裁定認係三犯應由檢察官另行處理，而駁回
    檢察官之聲請，尚有誤解，應認檢察官之抗告為有理由，原裁定既有未當，自應
    有本院將原裁定撤銷，發回原法院更為適當之裁定。
六、據上論斷，應依刑事訴法第四百十三條裁定如主文。
中      華      民      國    八十九    年      六      月     三十     日
                            臺灣高等法院刑事第十七庭
                                審判長法  官  陳  正  雄
                                      法  官  林  勤  純
                                      法  官  許  錦  印
右正本證明與原本無異。
不得再抗告。
                                      書記官  黃  德  煌
中      華      民      國    八十九    年      七      月      六      日


司法院資訊處製作；財團法人民間司法改革基金會備份。
